【裁判字號】    99,建,142
【裁判日期】    991122
【裁判案由】    給付工程款
【裁判全文】
臺灣臺北地方法院民事裁定               99年度建字第142號
原      告  旭盛營造有限公司
法定代理人  甲○○
訴訟代理人  曾威龍律師
被      告  榮民工程股份有限公司
法定代理人  乙○○
訴訟代理人  李家慶律師
            梅芳琪律師
            蔡佳君律師
上列當事人間請求給付工程款事件，原告於民國99年11月16日為
訴之追加，本院裁定如下：
    主  文
原告追加之訴駁回。
訴訟費用由原告負擔。
    理  由
一、按訴狀送達後，原告不得將原訴變更或追加他訴，但請求之
    基礎事實同一者、擴張或減縮應受判決事項之聲明者，或不
    甚礙被告之防禦及訴訟之終結者，不在此限。民事訴訟法第
    255條第1項第2款、第3款、第7款雖有明文。惟所謂請求之
    基礎事實同一，係指變更或追加之訴與原訴之主要爭點有其
    共同性，各請求之利益主張在社會生活上可認為同一或關聯
    ，而就原請求之訴訟或證據資料，於審理繼續進行在相當程
    度範圍內具有同一性或一體性，得期待於後請求之審理予以
    利用，俾先後兩請求在同一程序得加以解決，避免重複審理
    ，進而為同一解決紛爭者。又所謂擴張或減縮應受判決事項
    之聲明，係指聲明之擴張或減縮，在形式上雖有訴之變更或
    追加之外觀，但在實質上其擴張或減縮均在訴訟標的之法律
    關係之範圍內，僅在該範圍內伸縮而言。
二、經查，本件原告主張其向被告承攬東西快速公路八里新店線
    八里五股段第C804標觀音段及交流道工程之橋樑上部結構工
    程（五股高架橋），因被告之指示而追加工項，依兩造間之
    追加合意起訴請求給付追加工項之工程款新臺幣（下同）1,
    605萬2,649元，又稱如鈞院認無追加之合意，則依民法第22
    7條之2第2項之情事變更原則而為請求，並聲明：「(一)被告
    應給付原告1,605萬2,649元，及自起訴狀繕本送達翌日起至
    清償日止，按年息5%計算之利息。(二)願供擔保，請准宣告假
    執行。」（見本院卷(一)第1、2頁），可知本件原訴係以追加
    之承攬法律關係及情事變更原則為訴訟標的。嗣民國99年11
    月16日，原告提出準備書(五)狀，另稱業主已驗收完畢，追加
    依兩造所簽訂之工程契約，請求被告給付剩餘工程款845萬
    4,735元（含稅）、保留款397萬7,880元、履約保證金252萬
    2,500元，合計1, 495萬5,115元，並聲明：「(一)被告應給付
    原告3,100萬7,764元，及其中1,605萬2,649 元自起訴狀繕
    本送達翌日即99年4月1日起，暨其中1,495萬5,115元自99年
    11月16日準備書(五)狀繕本送達翌日起，均至清償日止，按年
    息5%計算之利息。(二)願供擔保，請准宣告假執行。」（見卷
    (二)第271-275頁）。惟被告已為不同意追加之陳述（見卷(二)
    第283頁），且對照原訴及追加之訴之原因事實，其一為追
    加之工項，其一為原工程驗收之結算，兩者之證據方法明顯
    不同，原訴辯論時所提之證據資料尚無從援用，自無於同一
    程序予以解決之必要。又原訴與追加之訴之訴訟標的並非同
    一，其所為追加，自不該當於原訴訟標的範圍擴張請求金額
    之情形。再者，原告並未否認兩造尚未進行原工程之結算，
    則原工程剩餘工程款、保留款及履約保證金之付款條件成就
    與否，有無待扣款事宜，均為被告將來之抗辯事由（見卷(二)
    第283頁），既核與被告於原訴審理時所為之抗辯相間，矧
    准許原告追加之請求，無異增加被告防禦之困難，更將拖延
    原訴之進行。揆諸首揭說明，原告於99年11月16日所為1,49
    5萬5,115元之追加請求，於法顯然不合，自屬不應准許。
三、依民事訴訟法第249條第1項第6款，第95條，第78條裁定如
    主文。
中    華    民    國    99    年    11    月    22    日
                  民事第四庭    法  官  許純芳
以上正本係照原本作成。
如對本裁定抗告須於裁定送達後10日內向本院提出抗告狀，並繳
納抗告費新臺幣1,000元。
中    華    民    國    99    年    11    月    22    日
                                書記官  陳怡君

司法院資訊處製作；財團法人民間司法改革基金會備份。
